臺灣臺南地方法院刑事裁定
111年度毒聲字第758號
聲  請  人  臺灣臺南地方檢察署檢察官
被      告  郭泰勝



上列被告因違反毒品危害防制條例案件，經聲請人聲請觀察勒戒
（111年度聲觀字第611號、111年度毒偵字第2001號），本院裁
定如下：
    主  文
郭泰勝施用第一級毒品，應送勒戒處所觀察、勒戒。
    理  由
一、聲請意旨略以：被告郭泰勝基於施用第一級毒品海洛因之犯
    意，於民國111年4月19日9時20分採尿時點往前回溯26小時
    內之某時，以不詳方式施用第一級毒品海洛因1次。嗣因其
    為受保護管束人，經本署觀護人通知其到署，於111年4月19
    日9時20分許採集其尿液送驗，結果呈現嗎啡陽性反應。被
    告前因施用毒品經法院裁定令入觀察勒戒處所施以觀察勒戒
    ，於91年2月6日釋放出所，於3年後再犯施用毒品罪嫌，爰
    依同條例第20條第1項、第3項規定，聲請裁定將被告送勒戒
    處所觀察、勒戒等語。
二、按犯第10條之罪者，檢察官應聲請法院裁定，令被告入勒戒
    處所觀察、勒戒，其期間不得逾2月；依前項規定為觀察、
    勒戒或強制戒治執行完畢釋放後，3年後再犯第10條之罪者
    ，適用前2項之規定，毒品危害防制條例第20條第1項、第3
    項分別定有明文。又上開條文所稱「3年後再犯」，只要本
    次再犯（不論修正施行前、後）距最近一次觀察、勒戒或強
    制戒治執行完畢釋放，已逾3年者，即該當之，不因其間有
    無犯第10條之罪經起訴、判刑或執行而受影響（最高法院10
    9年度台大上字第3826號裁定意旨參照）。
三、查被告郭泰勝之尿液經採集後以GC/MS氣象層析質譜儀法檢
    驗結果，呈嗎啡陽性反應乙情，有台灣檢驗科技股份有限公
    司濫用藥物實驗室-高雄濫用藥物檢驗報告（檢體編號00000
    0000號)、台灣台南地方檢察署施用毒品犯尿液檢體監管紀
    錄表等資料在卷可稽(警卷第11至15頁)。被告先於警詢辯稱
    ：在朋友住處玩十三支及大老二卡牌遊戲時，現場有人抽摻
    有海洛因的煙，才吸食到的；嗣於偵查中改稱：玩十三支及
    大老二卡牌遊戲時，裡面有一個賭客把香菸放在桌子旁邊，
    我直接拿起來吸食，他才跟我講裡面有海洛因云云，然查：
    ㈠被告前後所辯不同，其真實性已有可疑；㈡同處一室之人，
    若其中一人施用毒品，其他未施用者之尿液經檢驗是否會呈
    陽性反應，雖無相關文獻可供參考，然依常理判斷，若與吸
    食第一級毒品者同處一室，其吸入「二手煙」或蒸氣之影響
    程度，與空間大小、密閉性、吸入之濃度多寡及吸入時間長
    短等因素有關，並因個案而異，縱然吸入二手煙或蒸氣者之
    尿液可檢出毒品反應，其濃度亦應遠低於施用者，業經行政
    院衛生署管制藥品管理局（現更名為行政院衛生福利部食品
    藥物管理署）於93年7月30日以管檢字第09300007004號函示
    明確，而被告尿液檢體中嗎啡濃度為511ng/ml，遠高於檢測
    公告之300ng/ml閾值，亦有前開濫用藥物檢驗報告附卷可憑
    （警卷第13頁），是若被告僅係意外吸入二手煙，而非故意
    吸入含有毒品之氣體，其尿液當不可能檢出高於檢測公告閾
    值甚多之嗎啡陽性反應，被告警詢所辯，為卸責之詞，要無
    可採；㈢另海洛因為政府嚴格查緝之毒品，且價格不菲，被
    告所稱於朋友家中賭博之時，有人將摻有海洛因這些香菸放
    在桌上放任其自行施用一情，顯不合常理。綜此，被告所辯
    ，均不足採。
四、又被告前因施用毒品案件，經法院裁定令入勒戒處所觀察、
    勒戒，於91年2月6日因無繼續施用傾向出所，之後即未再因
    施用毒品案件受觀察、勒戒或強制戒治處分，有臺灣高等法
    院被告前案紀錄表在卷可參，則被告本案施用毒品犯行之日
    期距其前揭觀察勒戒執行完畢釋放之日已逾3年，檢察官聲
    請裁定將被告送勒戒處所觀察、勒戒，自無不合，應予准許
    。
五、依毒品危害防制條例第20條第3項、第1項，裁定如主文。
中　　華　　民　　國　　111 　年　　9 　　月　　12　　日
　　　　　　　　　刑事第十二庭  法　官　莊玉熙
以上正本證明與原本無異。
如不服本裁定，應於收受送達後5日內向本院提出抗告狀。（應
附繕本）
　　　　　　　　　　　　　　　　書記官　陳昱潔
中　　華　　民　　國　　111 　年　　9 　　月　　16　　日